【裁判字號】    99,上訴,191
【裁判日期】    990526
【裁判案由】    毒品危害防制條例
【裁判全文】
臺灣高等法院臺中分院刑事判決         99年度上訴字第191號
上  訴  人
即  被  告  丙○○
指定辯護人  本院公設辯護人乙○○
上列上訴人因違反毒品危害防制條例案件，不服臺灣臺中地方法
院九十七年度訴字第四三九九、四四七四號中華民國九十八年十
二月二十一日第一審判決（起訴案號：臺灣臺中地方法院檢察署
九十七年度偵字第一一四○○、一七四二九、二一○四九號，追
加起訴及移送原審併辦案號：同署九十七年度偵字第二三一八四
、二三三○三號），提起上訴，本院判決如下：
    主  文
原判決撤銷。
丙○○犯如附表一、二所示之販賣第一、二級毒品罪，各處如附
表所示之刑（含主刑及從刑）。應執行有期徒刑貳拾貳年；未扣
案之0000000000號ＮＯＫＩＡ牌行動電話壹支（含上
開門號ＳＩＭ卡壹枚）沒收，如全部或一部不能沒收時，應追徵
其價額或以其財產抵償之；販賣第一級毒品海洛因及販賣第二級
毒品甲基安非他命所得財物共計新臺幣貳萬玖仟肆佰元，均沒收
（其中與不詳姓名成年女子共同販賣第一級毒品海洛因所得新臺
幣壹仟元部分，應連帶沒收），如全部或一部不能沒收時，以其
財產抵償之。
    事  實
一、丙○○綽號「火雞」、「兄仔」、「阿兄」，前曾因犯竊盜
    、侵占、恐嚇、違反麻醉藥品管理條例、竊盜、藥事法、毒
    品危害防制條例等案件，經法院分別判處有期徒刑三月、四
    月、五月、一年、六月、八月、一年、五年二月、三月、二
    年、六月、九月確定，經接續執行、假釋、撤銷假釋，再經
    法院裁定減刑及與不得減刑部分定應執行之刑，應執行有期
    徒刑一年四月、九月、五年三月、二年一月、九月確定，甫
    於民國（下同）九十六年十一月三十日執行完畢。
二、惟丙○○猶不知悔改，明知海洛因、甲基安非他命分別為毒
    品危害防制條例第二條第二項第一款、第二款所規定之第一
    級毒品、第二級毒品，不得非法持有、販賣，竟意圖營利，
    並以其所有門號0000000000號ＮＯＫＩＡ牌行動
    電話（含上開門號ＳＩＭ卡一枚）為販賣毒品之聯絡電話，
    先後為下列販賣第一、二級毒品之行為：
（一）於附表一編號一、、、所示時間、地點，販賣第
      一級毒品海洛因各一次予劉黎潭（改名為黎昕潭，為引用
      卷內證據資料，以下仍稱劉黎潭），其各次販賣交易詳情
      ，各如附表一編號一、、、所載。
（二）於附表一編號二、所示時間、地點，販賣第一級毒品
      海洛因各一次予鄧文瑞，其各次販賣交易詳情，各如附表
      一編號二、所載。
（三）於附表一編號三、、所示時間、地點，販賣第一級
      毒品海洛因各一次予楊鎮鴻，其各次販賣交易詳情，各如
      附表一編號三、、所載。
（四）於附表一編號四、、所示時間、地點，販賣第一級
      毒品海洛因各一次予余志宗，其各次販賣交易詳情，各如
      附表一編號四、、所載。
（五）於附表一編號五所示時間、地點，販賣第一級毒品海洛
      因一次予李泓振，其販賣交易詳情，見附表一編號五所
      載。
（六）於附表一編號六所示時間、地點，販賣第一級毒品海洛
      因一次予柯文青，其販賣交易詳情，見附表一編號六所
      載。
（七）於附表一編號七、所示時間、地點，販賣第一級毒品
      海洛因各一次予李小明；其中附表一編號七部分，並與
      一真實姓名不詳之成年女子基於共同販賣第一級毒品海洛
      因以營利之犯意聯絡，推由該名成年女子將第一級毒品海
      洛因一包在約定地點交予李小明，且向李小明收受價金。
      其各次販賣交易詳情，各如附表一編號七、所載。
（八）於附表二編號一、、所示時間、地點，販賣第二級
      毒品甲基安非他命（起訴書誤載為安非他命）各一次予張
      秋菊，其各次販賣交易詳情，各如附表二編號一、、
      所載。
（九）於附表二編號二所示時間、地點，販賣第二級毒品甲基
      安非他命（起訴書誤載為安非他命）一次予吳君實，其販
      賣交易詳情，見附表二編號二所載。
二、案經臺中縣警察局東勢分局、臺中縣警察局和平分局分別移
    送臺灣臺中地方法院檢察署檢察官偵查起訴、移送併辦暨追
    加起訴。
    理  由
壹、證據能力之說明部分
一、證人劉黎潭、鄧文瑞、楊鎮鴻、李泓振、李小明、張秋菊等
    人於司法警察調查中所為之陳述，均有證據能力：
    按被告以外之人於司法警察官或司法警察調查中所為之陳述
    ，與審判中不符時，其先前之陳述具有較可信之特別情況，
    且為證明犯罪事實存否所必要者，得為證據，此於刑事訴訟
    法第一百五十九條之二定有明文。所謂「前後陳述不符」之
    要件，應就前後階段之陳述進行整體判斷，以決定其間是否
    具有實質性差異，惟無須針對全部陳述作比較，陳述之一部
    分有不符，亦屬之。而所謂「具有較可信之特別情況」之情
    形，亦應就前後陳述時之各種外部情況進行比較，以資決定
    何者外部情況具有可信性。若陳述係在特別可信之情況下所
    為，則虛偽陳述之危險性即不高，雖係審判外陳述，或未經
    被告為反對詰問、對質，仍得承認其有證據能力。所稱「外
    部情況」之認定，例示如下：(一)時間之間隔：陳述人先前陳
    述是在記憶猶新的情況下直接作成，一般與事實較相近，事
    後即可能因記憶減弱或變化，致有不清晰或陳述不符之現象
    發生。(二)有意識的迴避：由於先前陳述時被告未在場，是陳
    述人直接面對詢問警員所為陳述較為坦然；事後可能因陳述
    人對被告有所顧忌或同情，因而在被告面前較不願陳述不利
    被告之事實。(三)受外力干擾：陳述人單獨面對司法警察（官
    ）所為之陳述，程度上較少會受到來自被告方面強暴、脅迫
    、詐欺、利誘或收買等外力之影響，其陳述較趨於真實。若
    被告在庭或有其他成員參與旁聽時，陳述人可能會本能的作
    出迴避對被告不利之證述，或因不想生事招惹麻煩乃虛構事
    實或進而否認以前之供述而為陳述。(四)事後串謀：證人對警
    察描述其所親身經歷之情形，因較無時間或動機去編造事實
    ，客觀上亦較難認與被告間有勾串情事，其陳述具有較可信
    性。但事後因特殊關係，雙方可能因串謀、請託而統一口徑
    ；或事後情況變化，兩者從原先敵對關係變成現在友好關係
    ，抑或業已由中取得利益等情形，其陳述即易偏離事實而較
    不可信。(五)警詢所作之筆錄記載是否完整：如上開筆錄對於
    犯罪之構成要件、犯罪態樣、加重減輕事由或起訴合法要件
    等事實或情況，均翔實記載完整，自可推定證人之陳述，與
    事實較為相近，而可信為真實。法院應斟酌上列因素綜合判
    斷，亦應細究陳述人之問答態度、表情與舉動之變化，此一
    要件係屬訴訟法事實之證明，以自由證明為已足，且應由主
    張此項證據之人證明。惟此僅係確定上開陳述有無證據能力
    而已，至該證據具有證據能力後，其證據力之強弱問題（指
    證明力），仍待法院綜合全辯論意旨及調查證據所得，依法
    認定之。經查本案證人劉黎潭、鄧文瑞、楊鎮鴻、李泓振、
    李小明、張秋菊等人於司法警察調查中所為之陳述，及其等
    嗣後在原審法院審理時之證述，雖部分前後陳述有不符之情
    形。惟上開證人等於司法警察調查時，距案發日期較近，當
    時記憶自較深刻，可立即反應所知，不致因時隔日久而遺忘
    案情，且較無來自本案上訴人即被告丙○○（以下簡稱為被
    告）同庭在場之壓力而出於虛偽不實之指證，或事後串謀而
    故為迴護被告之機會。又上開警詢筆錄就犯罪之構成要件及
    態樣記載均屬完整。此外，依據本案證人劉黎潭、楊鎮鴻、
    李泓振、李小明、張秋菊等人於檢察官偵訊及原審法院審理
    時所證述之情形，堪認司法警察並未以強暴、脅迫或其他不
    正當之方法對其等取證。而本案證人鄧文瑞在原審法院審理
    時，雖有證稱：「（在去年七月十四日有去地檢署作證，那
    次你是否有講實話？）有」、「（你是否記得跟火雞買哪一
    種毒品？）海洛因」、「（請提示同卷第六三頁，問：那時
    檢察官有拿通聯譯文給你看，當時有拿你跟火雞在九十七年
    四月四日晚上七點二十二分的通聯譯文給你看，問你說這一
    次有沒有跟火雞買海洛因，你說有，我買一千元的海洛因，
    交易地點在石崗鄉的梅子天橋下面，一手交錢一手交貨買一
    包，時間大概是打完電話後半小時，是否有講實話？）有」
    、「（再看同一份筆錄下面說，檢察官拿給你看同一天晚上
    十點左右，他問你有沒有買，你一開始說你有買一千元的海
    洛因，交易地點在東勢的全家便利商店一手交錢一手交貨買
    一包，時間在打完後半個小時，檢察官就覺得很奇怪，問你
    說為何間隔不到幾個小時你又買了一次，你說想起來了，當
    天有打兩通，第一通沒有買到，第二次才買到，所以是晚上
    在全家便利商店這次你確定有買到，是否有講實話？）有」
    、「（再看下一行，再拿四月五日十點五十五分的通聯譯文
    給你看，問你有無跟他買海洛因，你也說有，買一千元的海
    洛因，交易地點在豐勢路的麥當勞，一手交錢一手交貨買一
    包，時間在十一點十分左右，是否有講實話？）有」、「（
    你在電話中說一張或一個是何意思？）錢，一千元的海洛因
    」、「（那一次檢察官有拿照片給你指認，你是否有確實指
    認？）不是那一個，是一個比較年輕的，我在警察局時自己
    有用藥，警察跟我講就是這個人，他拿照片給我指認，就是
    這個人，你蓋印章下去就對了，跟我接觸的是一個年輕人，
    差不多三十多歲，我記得他的手有刺青」、「（請提示東勢
    分局警卷指認照片第七○二號卷第九三頁，問：你看是否你
    蓋手印的？）對」、「（編號７是否為這個人？）刑事局跟
    我講說火雞就是這個人，我是沒有看過他，我說我不曾跟他
    拿東西，我知道他叫火雞，都是跟比較年輕人接觸」、「（
    你原本認識的人是他？）不認識」、「（有無看過他？）從
    來沒看過」、「（照片上你所指認的編號７這個人是否你稱
    的火雞？）比較年輕跟我接觸的，我知道他是火雞，因為總
    共接觸兩、三次而已，我跟他不熟，是朋友介紹我，我才打
    電話跟他拿的」、「（你那時為何要指認這個人就是火雞？
    ）因為警察跟我講說這個人就是火雞，那時我去醫院看朋友
    ，他拿我的手機壓一壓說你怎麼有這支電話號碼，就馬上把
    我帶回警局，叫我配合」、「（既然這個人不是火雞，你指
    認他，你是否要誣告照片上的人？）不是，他說你跟他拿藥
    的人是不是這個人，我說不是這個人，他就跟我硬拗說就是
    這個人，你蓋章就好，不要說那麼多，警察這樣跟我講」、
    「（是否在做筆錄時講的？）對，事實上我是跟火雞拿沒有
    錯，可是不是這個人，是比較年輕人，我記得他左手手臂有
    刺青」、「（剛剛給你看，除了九十七年四月十八日就是警
    察給你指認說哪一個是火雞即販賣毒品的對象，另外你在檢
    察官九十七年七月十四日時也是有給你指認，你也同樣講說
    就是照片編號７的這個人，你不止在警察局有指認編號７就
    是丙○○綽號火雞的賣毒品給你，你在警察局、檢察官都有
    指認？）對，因為那時檢察官這樣問的時候，我是怕到時候
    沒有跟警局講的一樣」等語（見原審卷宗第一一○至一一二
    頁）。惟證人鄧文瑞係先於九十七年四月十八日在臺中縣警
    察局東勢分局經警製作調查筆錄，後於九十七年七月十四日
    才再經檢察官傳喚到庭偵訊，以上二情有上開司法警察調查
    筆錄及檢察官偵訊筆錄在卷可稽。上開二期日之間隔既將近
    有三個月，且證人鄧文瑞亦係經檢察官傳喚而自行到庭應訊
    ，則證人鄧文瑞在檢察官偵訊時，顯難認有外在因素會影響
    其陳述之任意性。如證人鄧文瑞在司法警察調查時，司法警
    察曾以上開不正方法強要其將照片編號７之人（即本案被告
    ）指認係綽號「火雞」之第一級毒品海洛因毒販，嗣並依據
    其指認將本案被告移送檢察官偵查；則證人鄧文瑞在九十七
    年七月十四日經檢察官傳喚到庭，並告以具結義務、偽證處
    罰，且要其朗讀結文依法具結之後，再以證人之身分偵訊時
    ，理當會向檢察官陳述其在原審法院所證述上情，豈會因為
    擔心其證詞與先前在警局所述內容不同，即不予更正。且經
    檢察官訊問，證人鄧文瑞亦有證述：「（你在東勢分局所作
    筆錄是否實在？）實在」、「（警察有無對你刑求、恐嚇、
    脅迫？）沒有」、「（筆錄簽名前有無看過？）有」等語，
    嗣並又再為：「（提示指認犯罪嫌疑人紀錄表，問：哪一個
    是你說的火雞？）編號７號」之指認（見一一四○○號偵卷
    第六三、六四頁）；足證其在原審法院審理時，證稱：其在
    司法警察調查時，司法警察曾以上開不正方法強要其將照片
    編號７之人（即本案被告）指認係綽號「火雞」之第一級毒
    品海洛因毒販云云，並非可信。審酌上開各情，本院認證人
    劉黎潭、鄧文瑞、楊鎮鴻、李泓振、李小明、張秋菊等人於
    司法警察調查中所為之陳述，客觀上仍具有較可信之特別情
    況，且亦為證明本案被告犯罪事實存否所必要，依上揭規定
    ，其等於司法警察調查中所為之陳述應堪認定均具有證據能
    力。
二、證人劉黎潭、鄧文瑞、楊鎮鴻、余志宗、李泓振、柯文青、
    李小明、張秋菊、吳君實、張鳳滿等人於偵查中之證言均有
    證據能力：
    按被告以外之人於偵查中向檢察官所為陳述，除顯有不可信
    之情況者外，得為證據，刑事訴訟法第一百五十九條之一第
    二項定有明文。偵查中對被告以外之人所為之偵查筆錄，或
    被告以外之人向檢察官所提之書面陳述，性質上均屬傳聞證
    據。惟現階段刑事訴訟法規定檢察官代表國家偵查犯罪、實
    施公訴，依法其有訊問被告、證人及鑑定人之權，證人、鑑
    定人且須具結，而實務運作時，檢察官偵查中向被告以外之
    人所取得之陳述，原則上均能遵守法律規定，不致違法取供
    ，其可信度極高，職是，被告以外之人前於偵查中已具結而
    為證述，除反對該項供述得具有證據能力之一方，已釋明「
    顯有不可信之情況」之理由外，不宜遽指該證人於偵查中之
    陳述不具證據能力。又按詰問權係指訴訟上當事人有在審判
    庭輪流盤問證人，以求發現真實，辨明供述證據真偽之權利
    。於現行刑事訴訟制度之設計，以刑事訴訟法第一百六十六
    條以下規定之交互詰問為實踐，屬於人證調查證據程序之一
    環；與證據能力係指符合法律所規定之證據適格，而得成為
    證明犯罪事實存在與否之證據適格，性質不同。偵查中檢察
    官為蒐集被告犯罪證據，訊問證人在於確認被告嫌疑有無及
    內容，與審判期日透過當事人攻防，調查證人認定事實之性
    質及目的有別。偵查中訊問證人，法無明文必須傳喚被告使
    之得以在場；刑事訴訟法第二百四十八條第一項前段雖規定
    「如被告在場者，被告得親自詰問」，事實上亦難期被告有
    於偵查中行使詰問權之機會。此項未經被告詰問之被告以外
    之人於偵查中向檢察官所為之陳述，依刑事訴訟法第一百五
    十九條之一第二項規定，原則上屬於法律規定為有證據能力
    之傳聞證據，於例外顯有不可信之情況，始否定其證據能力
    。是得為證據之被告以外之人於偵查中向檢察官所為之陳述
    ，因其陳述未經被告詰問，應認屬於未經合法調查之證據，
    非屬無證據能力，而禁止證據使用。此項詰問權之欠缺，非
    不得於審判中由被告行使以補正，而完足為經合法調查之證
    據（最高法院九十六年度台上字第四三六五號判決要旨參照
    ）。經查本案證人劉黎潭、鄧文瑞、楊鎮鴻、余志宗、李泓
    振、柯文青、李小明、張秋菊、吳君實、張鳳滿等人於原審
    法院審理時，均未曾提及檢察官在偵查時有不法取供之情形
    ，被告及其辯護人亦未釋明上開供述有顯不可信之情況，且
    該上開證人復均於原審法院審理時再使立於證人身分進行交
    互詰問，於偵查中亦均經具結陳述，依上說明，本屬有證據
    能力之傳聞證據，雖未經被告於偵查程序為詰問，但已於原
    審法院審理時均再以證人身分到庭補正詰問程序，而完足為
    合法調查之證據，是上開證人於偵查中陳述作為被告犯罪證
    據，應屬適當，自有證據能力。
三、卷內之法務部調查局聲紋鑑定報告書，係本院依據被告之聲
    請，且依據刑事訴訟法之規定，選任鑑定人就扣案監聽錄音
    帶之錄音內容與被告本人之聲音是否相同所為鑑定之結果，
    並經鑑定人與機關首長在鑑定報告書用印而具備鑑定書之程
    式要件；此係刑事訴訟法第一百五十九條第一項所指法律有
    規定得作為證據之情形，應具有證據能力。又卷內拍攝行動
    電話手機畫面之照片，係以光學、科學之原理，藉照相機器
    進行機械化之操作所記錄之影像，係刑事訴訟法第一百六十
    五條之一所承認之證據，亦具證據能力。
四、復按被告以外之人於審判外之言詞或書面，除法律有規定者
    外，不得作為證據；又當事人、代理人或辯護人於調查證據
    時，知有刑事訴訟法第一百五十九條第一項不得為證據之情
    形，而未於言詞辯論終結前聲明異議者，視為已有將該等證
    據採為證據之同意；刑事訴訟法第一百五十九條第一項、第
    一百五十九條之五第二項定有明文。經查本案警方對被告所
    持用上開行動電話實施通訊監察，有經臺灣臺中地方法院法
    官之許可，有通訊監察書在卷可稽，自屬合法之通訊監察。
    而就卷內之通訊監察譯文，經本院於審理期日踐行調查證據
    程序，檢察官、被告及其指定辯護人在本院言詞辯論終結前
    ，均未爭議其證據能力。本院審酌該等證據係依據合法之通
    訊監察所作成，且與被告電話通聯之證人劉黎潭等人無論在
    司法警察調查時或在檢察官偵查中，經提示上開通訊監察譯
    文之後，均無人對此通訊監察譯文記錄之正確性有所爭議，
    又檢察官、被告及其指定辯護人在原審及本院審理時，除被
    告聲請鑑定聲紋部分外，其等亦未對此通訊監察譯文記錄之
    正確性有所爭議，爰認以之作為證據，亦屬適當，爰依據刑
    事訴訟法之上開規定，採為本案認定事實之證據。又除上開
    證據能力之認定部分外，下列所引用之其餘被告以外之人於
    審判外之陳述證據，業經本院於審理期日踐行調查證據程序
    ，而無論是檢察官，或是被告及其指定辯護人在本院言詞辯
    論終結前，均未爭議該等證據之證據能力。本院審酌該等證
    據作成時之情況，並無以不法或不當方法取證之情事，認以
    之作為證據，亦屬適當，爰均依據刑事訴訟法之上開規定，
    採為本案認定事實之證據。
貳、犯罪事實之認定方面：
一、本案被告在本院審理時，矢口否認伊有本案上開販賣第一、
    二級毒品之犯行，並辯稱：「火雞」是伊在民國八十年以前
    的綽號，伊出獄後就改綽號為「阿福」，並沒有人叫伊「兄
    仔」，伊也沒有使用過0000000000號之行動電話
    ，亦不知道上開行動電話係何人在使用，證人劉黎潭、鄧文
    瑞、楊鎮鴻、余志宗、李泓振、柯文青、李小明、張秋菊、
    吳君實等人，伊均不認識，伊不可能販賣毒品給上開證人施
    用，又證人張鳳滿指證內容前後不符，其對伊不利之指證，
    均非事實，本案證人證人劉黎潭、鄧文瑞、楊鎮鴻、李泓振
    、李小明、張秋菊等人在原審法院審理時，已翻異前詞，其
    等先前不利於伊之指證並無補強證據，有為圖得供出來源減
    輕其刑之利益，而未據實指證之虞，應以其等在原審有經具
    結並經交互詰問之證詞為可採信，伊確未販賣毒品，應不為
    罪云云。
二、第查：
（一）0000000000號行動電話係由證人王鳳美於九十
      六年九月一日所申請，至九十八年四月十六日停用，此情
      有遠傳電信股份有限公司基本紀錄資料查詢一份在卷可據
      。而證人王鳳美於九十八年十月八日本院另案審理時，已
      具結證稱：0000000000號行動電話應該是伊申
      請的，但伊沒有用過這個門號，伊之前曾申請易付卡賣了
      一千元，0000000000這個門號也有可能是掉了
      等語，有本案上開另案之審判筆錄在卷可憑。可見000
      0000000號行動電話雖係證人王鳳美所申請，但並
      非其所使用無誤。再查被告於九十七年三、四月間之綽號
      係「火雞」，其當時確有使用門號0000000000
      號行動電話乙節，業經證人即被告之同居人張鳳滿於九十
      七年四月二十八日偵查時具結證稱：「（問：丙○○的綽
      號？）別人都叫他火雞」（見他字第一四七八號偵卷第一
      三六、一三七頁）乙情甚明。證人張鳳滿嗣並於九十七年
      五月二十六日偵查時具結證稱：「（問：0000000
      000電話是否丙○○使用？）是張賢坤拿給丙○○使用
      的」、「（問：為何張賢坤要拿電話給丙○○使用？）因
      為張賢坤說丙○○剛出獄沒有電話可以用，所以就拿這支
      電話給他用」等語（見一一四○○號偵卷第八、九頁）；
      另又於原審法院審理時具結證稱：「（問：被告丙○○的
      綽號？）火雞」、「（問：你和丙○○有無同居過？）有
      ，好幾年了，住在臺中縣石岡鄉○○街七○號」、「（問
      ：九十七年四月八日、十九日警察問你，四月八日【二十
      八之誤】、五月二十六日檢察官問你，你都說00000
      00000行動電話門號是被告丙○○在使用？）對」、
      「（你也有講過說這支行動電話是九十七年一月時由阿坤
      拿給火雞使用？）對」、「（你是講說因為被告丙○○剛
      出獄，沒有電話可以用，所以阿坤拿電話給丙○○使用？
      ）對」、「（問：你在九十七年三、四月有打這支電話給
      被告丙○○？）我有打給他，叫他把車子還給我，電話都
      是他接的」等情（見原審卷宗第一三一、一三二頁）而該
      支0000000000號ＮＯＫＩＡ牌行動電話一支，
      確有於九十七年四月十九日在臺中縣石岡鄉○○街七○號
      即被告與證人張鳳滿同居之住所被警查獲並扣案，有扣押
      筆錄、扣押物品清單等影本在卷可稽（見臺中縣警察局東
      勢分局中縣東警偵字第０９７００２１７０２號警卷第五
      八至六○頁）。且證人劉黎潭、鄧文瑞、楊鎮鴻、余志宗
      、李泓振、柯文青、李小明、張秋菊、吳君實等人於警詢
      或偵查或原審法院審理時，均證稱其等交易毒品之對象，
      確係使用0000000000號行動電話綽號「火雞」
      （劉黎潭、鄧文瑞、楊鎮鴻、余志宗、柯文青、李小明、
      張秋菊、吳君實等人所供稱）或「兄仔」、「阿兄」（劉
      黎潭、鄧文瑞、余志宗、李泓振、李小明、張秋菊等人於
      電話中所稱呼）之被告無誤；並有其等指認犯罪嫌疑人紀
      錄表九份在卷可稽（見臺中縣警察局東勢分局中縣東警偵
      字第０９７００２１７０２號警卷第九三、一○九、一二
      五、一三六、一五七、一六八、一七七頁、臺中縣警察局
      東勢分局中縣東警偵字第０９７００２２５４３號警卷第
      三四、四八頁）。再者，經本院將上開00000000
      00號行動電話與上開證人等所用來聯絡購買毒品之用之
      0000000000、0000000000、000
      0000000、0000000000、000000
      0000、0000000000、000000000
      00、0000000000、0000000000號
      行動電話之卷內通訊監察錄音光碟，並由法警提解被告囑
      請法務部調查局為光碟聲紋鑑定，且經該局以「聆聽比對
      法」及「聲紋圖譜特徵比對法」鑑定結果，認：「送鑑證
      物監聽錄音光碟二片，光碟之電話錄音內容中待鑑疑為【
      丙○○】男子聲音，與本局採樣之丙○○聲調經比對分析
      結果，確認兩者語音特徵相似率約７６．２１％，研判與
      丙○○本人聲音音質相同（語音特徵相似率高於７０％以
      上者，即判定【音質相同】」，此情亦有法務部調查局九
      十九年四月六日調科參字第０９９００１２８９５０號聲
      紋鑑定報告書一件在卷可據（見本院卷宗第六八頁）。是
      本案被告空言否認其於九十七年三、四月間之綽號為「火
      雞」、「兄仔」等，且辯稱伊未使用000000000
      0號行動電話云云，顯係卸責之詞，不足採信。被告於原
      審法院審理終結前，請求傳喚證人張賢坤到庭說明是否有
      將上開行動電話交付伊使用，自無此必要。
（二）又本案被告確有附表一編號一、、、、附表一編
      號二、、附表一編號三、、、附表一編號四
      、、、附表一編號五、附表一編號六、附表一編
      號七、販賣第一級毒品海洛因予證人劉黎潭、鄧文瑞
      、楊鎮鴻、余志宗、李泓振、柯文青、李小明等七人，及
      另於附表二編號一、、、附表二編號二所示時間
      、地點，分別販賣第二級毒品甲基安非他命予證人張秋菊
      、吳君實等二人之犯罪事實，業經證人劉黎潭、鄧文瑞、
      楊鎮鴻、李泓振、李小明、張秋菊等六人於警詢時、證人
      劉黎潭、鄧文瑞、楊鎮鴻、余志宗、李泓振、柯文青、李
      小明、張秋菊、吳君實等九人於檢察官偵訊時，及經證人
      余志宗、柯文青、吳君實等三人於原審法院審理時，分別
      證述被告上開犯情屬實（見臺中縣警察局東勢分局中縣東
      警偵字第０９７００２１７０２號警卷第八○至八六頁、
      一○二至一○七頁、一一六至一二二頁、一二七至一三二
      頁、一四一至一四六頁、一六○至一六五頁、一六九至一
      七四頁、臺中縣警察局和平分局中縣和警偵字第０９７０
      ０２２２３５號警卷第五至七頁、臺中縣警察局東勢分局
      中縣東警偵字第０９７００２２５４３號警卷第二二至二
      七頁、三八至四三頁、九十七年度偵字第一一四○○號偵
      卷第六二至六四頁、六四至六六頁、八四至八六頁、九○
      至九一頁、九十七年度他字第一四七八號偵卷第二三至二
      六頁、五六至五九頁、九○至九三頁、九十七年度偵字第
      二三一八四號偵卷第三○、三一頁、九十七年度偵字第一
      一一九三號偵卷第二六至二八頁、九十七年度偵字第一七
      四二九號偵卷第二一至二三頁、九十七年度他字第三八七
      一號偵卷第八、九頁、原審法院卷第一二五至一三○頁）
      ；並有被告使用之門號0000000000號號行動電
      話與證人劉黎潭、鄧文瑞、楊鎮鴻、余志宗、李泓振、柯
      文青、李小明、張秋菊、吳君實等九人所使用電話之通聯
      紀錄、電話通訊監察譯文、行動電話通訊錄翻拍照片、行
      動電話之申租人資料在卷可資佐證（見臺中縣警察局東勢
      分局中縣東警偵字第０９７００２１７０２號警卷第三一
      至五六頁、八七至九一頁、九四頁、一○八頁、一一二至
      一一五頁、一二六頁、一三五頁、一三七至一四○頁、一
      四七至一五六頁、一六六至一六七頁、一七五、一七六頁
      、臺中縣警察局東勢分局中縣東警偵字第０９７００２２
      ５４３號警卷第二八頁、三○至三三頁、四四至四七頁、
      九十七年度偵字第一一四○○號偵卷第一七至五六頁）。
      依據被告在本案警、偵、審中所為之陳述，堪認上開證人
      等，均未與被告有何仇怨，自無構詞誣攀被告之虞。本案
      被告辯稱：伊不認識證人劉黎潭等九人，也沒有販賣毒品
      給上開證人施用云云，與卷內上開證據不合，顯係事後卸
      責之詞，不足採信。
（三）雖證人劉黎潭、鄧文瑞、楊鎮鴻、李泓振、李小明、張秋
      菊等六人於原審法院行交互詰問時，部分翻異前詞。證人
      劉黎潭證稱：伊並未稱呼被告「火雞」，伊是請被告幫伊
      購買海洛因云云；證人鄧文瑞改稱：拿毒品給伊的是一個
      三十多歲的年輕人，不是被告，警察跟伊硬拗說是被告，
      叫伊配合等語；證人楊鎮鴻改稱：九十七年四月四日、五
      日、七日伊不是向被告購買海洛因，伊也沒有拿錢給被告
      之情；證人李泓振改稱：伊不認識被告，所以不可能跟他
      買海洛因，是警察跟伊講被告在販賣毒品，伊才指認被告
      等語；證人李小明改稱：伊交易毒品對象火雞並不是在庭
      的被告云云；證人張秋菊改稱：伊交易毒品對象跟被告丙
      ○○長得不像等情。惟查：
（１）證人劉黎潭於原審法院審理時，嗣亦再證稱：「（有無使
      用過0000000000行動電話？）有的」、「（你
      跟丙○○有仇？）沒有」、「（請提示九十七年度偵字第
      一一四○○號卷第八四頁，這份筆錄是不是你作的筆錄？
      提示並告以要旨）是的」、「（這次筆錄有無講實話？）
      有的」、「（筆錄內檢察官問你毒品來源為何，你說你是
      向火雞買的，你說編號五號是火雞，你說忘記火雞的電話
      ，檢察官也有提示你火雞的電話，這部分有沒有講實話？
      提示並告以要旨）有的」、「（當時是否有確實指認？）
      有」、「（請提示九十七年度偵字第一一四○○號卷第八
      五頁，當時檢察官有拿通訊監察譯文【九十七年四月三日
      十八時十分】給你看，你當時所述有無說實話？提示並告
      以要旨）地點、數量我忘記了，當時我有講實話」、「（
      這次之後的下次你記得時間、地點？）不記得」、「（請
      提示九十七年度偵字第一一四○○號卷第八五頁，當時檢
      察官有拿通訊監察譯文【九十七年四月四日七時五十五分
      】給你看，這部分是否有講實話？提示並告以要旨）時間
      、地點我忘記了，我當時有講實話」、「（四月四日下一
      次的交易時間是否記得？）忘記了」、「（請提示九十七
      年度偵字第一一四○○號卷第八五頁，當時檢察官有拿通
      訊監察譯文【九十七年四月七日中午十二時二十七分】給
      你看，這部分有無講實話？提示並告以要旨）有的」、「
      四月七日的下次交易時間地點是否記得？）不記得」、「
      （請提示九十七年度偵字第一一四○○號卷第八五頁，當
      時檢察官有拿通訊監察譯文【九十七年四月七日晚上九時
      三十三分】給你看，這部分有無講實話？提示並告以要旨
      ）有的，我有講實話」、「（你在警局指認照片的火雞是
      不是在庭的被告？）是的」、「（總共四次你都有拿到你
      買的東西？）有的」、「（警局及偵查中檢察官都有拿你
      向他購買毒品的火雞照片供你指認，就是在庭的被告丙○
      ○？）是的」、「（九十七年四月七日晚上九點三十三分
      這次，你在警局中說買壹仟元兩包，你在偵查中說一千元
      二包，按照通訊譯文的意思是不是壹仟元二包？）是的」
      等情（見原審卷宗第二○七二一○至頁）。綜觀證人劉黎
      潭於原審法院審理時所為之全部證詞內容，及參酌其在檢
      察官偵訊時所證述：「（以上所講的四次是單純跟火雞購
      買海洛因還是請他幫你調貨？）我是單純跟他購買」等語
      （見一一四○○號偵卷第八五頁），並再依據上開通訊監
      察錄音譯文亦顯示證人劉黎潭係在向被告表示購買毒品海
      洛因之意，二人即約定地點交易等情觀之，證人劉黎潭在
      原審證稱：伊並未稱呼被告「火雞」，伊是請被告幫伊購
      買海洛因云云，顯係迴護被告之詞，不足為有利被告之認
      定。
（２）證人鄧文瑞在原審法院審理時，亦有證稱：「（在去年七
      月十四日有去地檢署作證，那次你是否有講實話？）有」
      、「（你是否記得跟火雞買哪一種毒品？）海洛因」、「
      （請提示同卷第六三頁，問：那時檢察官有拿通聯譯文給
      你看，當時有拿你跟火雞在九十七年四月四日晚上七點二
      十二分的通聯譯文給你看，問你說這一次有沒有跟火雞買
      海洛因，你說有，我買一千元的海洛因，交易地點在石崗
      鄉的梅子天橋下面，一手交錢一手交貨買一包，時間大概
      是打完電話後半小時，是否有講實話？）有」、「（再看
      同一份筆錄下面說，檢察官拿給你看同一天晚上十點左右
      ，他問你有沒有買，你一開始說你有買一千元的海洛因，
      交易地點在東勢的全家便利商店一手交錢一手交貨買一包
      ，時間在打完後半個小時，檢察官就覺得很奇怪，問你說
      為何間隔不到幾個小時你又買了一次，你說想起來了，當
      天有打兩通，第一通沒有買到，第二次才買到，所以是晚
      上在全家便利商店這次你確定有買到，是否有講實話？）
      有」、「（再看下一行，再拿四月五日十點五十五分的通
      聯譯文給你看，問你有無跟他買海洛因，你也說有，買一
      千元的海洛因，交易地點在豐勢路的麥當勞，一手交錢一
      手交貨買一包，時間在十一點十分左右，是否有講實話？
      ）有」、「（你在電話中說一張或一個是何意思？）錢，
      一千元的海洛因」等語。雖其在原審法院又證稱：販賣第
      一級毒品海洛因給其施用綽號為「火雞」之男子，並非被
      告等語。惟證人鄧文瑞在司法警察調查時，及於檢察官偵
      訊時，均已就供其辨認之九張彩色照片，明確指認販賣第
      一級毒品海洛因給其施用綽號為「火雞」之男子，即係被
      告無誤。另證人鄧文瑞在原審法院審理時，證稱：司法警
      察如何強要其指認被告乙情，此部分證詞何以不足採信，
      其理由亦經本院論述如前。再參酌證人鄧文瑞係使用00
      00000000號行動電話聯絡購買毒品，而持000
      0000000號行動電話與其聯繫毒品買賣綽號「火雞
      」之男子，其聲音經鑑定確與被告本人之聲音音質相同（
      見上開法務部調查局九十九年四月六日調科參字第０９９
      ００１２８９５０號聲紋鑑定報告書）等情，益堪認定上
      開販賣第一級毒品海洛因給證人鄧文瑞施用之綽號為「火
      雞」之男子，即係被告無誤。證人鄧文瑞在原審法院審理
      時，改稱：拿毒品給伊的是一個三十多歲的年輕人，不是
      被告，警察跟伊硬拗說是被告，叫伊配合等語，並非可信
      ；此部分證詞自不足為有利被告之認定。
（３）證人楊鎮鴻在原審法院審理期日，經被告之指定辯護人詰
      問時，雖有證稱：「（４日、５日、７日用的海洛因是跟
      誰買的？）想不起來」、「（是否跟被告丙○○買的？）
      我有打電話給他，不過不是跟他買的，他有拿給我施用」
      、「（是你剛才說純度不夠的那次？）對」等語，且又證
      稱：伊在警局及檢察官偵訊時，雖沒有人對伊脅迫，但伊
      在九十七年四月二十四日被警查獲前有施用海洛因，所以
      不記得講什麼，另伊在九十七年七月十四日檢察官偵訊期
      日當天下午亦有施用海洛因，精神狀態雖不是不清楚，但
      伊是照檢察官拿給伊看之警詢筆錄內容回答云云（見原審
      卷宗第一一三至一一七頁）。惟如將其警詢筆錄與檢察官
      偵訊筆錄之內容予以比對，證人楊鎮鴻在司法警察調查時
      ，係指陳伊曾自九十七年三月間起，陸續向綽號「火雞」
      之被告購買六次毒品海洛因；核與其在檢察官偵訊時，僅
      證稱伊有三次向綽號「火雞」之被告購買海洛因乙情不同
      。又其在司法警察調查時，雖有陳稱000000000
      0號行動電話係朋友所有，但並未指陳伊之上開朋友之姓
      名；惟其於檢察官偵訊時，則有明確證稱上開行動電話係
      伊之朋友柯文青所有。再者，證人楊鎮鴻在檢察官偵訊時
      ，另又證稱：係在電話約定之後大約十分鐘完成交易，伊
      並未與綽號「火雞」之被告合資購買毒品，亦沒有請其調
      貨，是單純向其購買毒品等語，以上亦係其在司法警察調
      查時所未陳述之事實。審酌上開各情，證人楊鎮鴻在原審
      法院審理時，證稱：伊在檢察官偵訊時，是依照檢察官拿
      給伊看之警詢筆錄內容回答云云，已非可信。又謂其經檢
      察官事先傳喚，仍會在九十七年七月十四日前往應訊之前
      施用毒品海洛因，以致可能影響其應訊之精神狀態，此亦
      非合於情理。縱認其在應訊之前確有施用毒品海洛因，但
      證人楊鎮鴻既又證稱其在上開偵訊期日之精神狀態並不是
      不清楚等語，顯見其當時之心智及精神狀態應屬正常。其
      經檢察官偵訊時，既又證稱：「（你在東勢分局所作筆錄
      是否實在？）實在」、「（警察有無對你刑求、恐嚇、脅
      迫？）沒有」、「（筆錄簽名前有無看過？）有」、「（
      是否有跟綽號火雞的男子購買海洛因？）有」等情（見一
      一四○○號偵卷第六四、六五頁）；且證人楊鎮鴻係使用
      00000000000號電話及0000000000
      號行動電話聯絡購買毒品，而持0000000000號
      行動電話與其聯繫毒品買賣綽號「火雞」之男子，其聲音
      經鑑定確與被告本人之聲音音質相同（見上開法務部調查
      局九十九年四月六日調科參字第０９９００１２８９５０
      號聲紋鑑定報告書）；審酌上開各情，益堪認定被告確有
      前開三次販賣第一級毒品海洛因給證人楊鎮鴻之犯情。
      證人楊鎮鴻在原審法院審理時，改證上情，並非可信；此
      部分證詞亦不足為有利被告之認定。
（４）證人李泓振在原審法院審理時，雖證稱：伊施用之毒品海
      洛因是朋友拿到，0000000000號之行動電話手
      機是朋友借去使用，伊不知道毒品是向何人購買，伊不認
      識被告，在警局及檢察官偵訊時，是因施用毒品精神狀況
      不佳，就跟著警察所講的內容陳述，及又在檢察官偵訊時
      為不利於被告之證詞等語。惟上開0000000000
      號之行動電話是證人李泓振自九十六年六月二十二日起租
      用，至九十七年四月二十四日司法警察調查期日均在正常
      使用中，此情有上開行動電話通聯調閱查詢單在卷可稽（
      見臺中縣警察局東勢分局中縣東警偵字第０９７００２１
      ７０２號警卷第一六六頁）。而證人李泓振在檢察官偵訊
      時，並先主動供承有將「老兄」之電話號碼存入其手機中
      ，嗣經檢察官請證人李泓振從其所持用之上開行動電話手
      機按出「老兄」之電話號碼，上開行動電話手機果確有將
      「老兄，0000000000」之電話號碼存入通訊錄
      ，此情亦有拍攝上開行動電話手機畫面之照片一張在卷可
      據（見一四七八號偵卷第九一、九四頁）。證人李泓振所
      有之0000000000號行動電話既有在通訊錄輸入
      「老兄，0000000000」之電話號碼，顯難認係
      朋友一時借用而輸入。而此情又係因證人李泓振之供述才
      被檢察官發現，堪證此確平常使用上開行動電話之證人李
      泓振所輸入無疑。證人李泓振證稱係朋友借用上開行動電
      話手機，及伊並不知0000000000號行動電話之
      持用人云云，已非可信。且證人李泓振在檢察官偵訊時，
      非但證稱：「（警詢筆錄是否實在？）實在」、「（警察
      有無對你刑求、恐嚇、脅迫？）沒有」、「（筆錄簽名前
      有無看過？）有」等語，且又證稱：「（作筆錄時精神狀
      態是否正常？）正常」之情；足認其嗣後改稱：伊在警局
      及檢察官偵訊時，因施用毒品故精神狀況不佳，致影響證
      詞之真實性云云，並非實在。本案證人李泓振係使用00
      00000000號行動電話聯絡購買毒品，而持000
      0000000號行動電話與其聯繫毒品買賣綽號「老兄
      」之男子，其聲音經鑑定確與被告本人之聲音音質相同（
      見上開法務部調查局九十九年四月六日調科參字第０９９
      ００１２８９５０號聲紋鑑定報告書）；審酌上開各情，
      益堪認定被告確有前開販賣第一級毒品海洛因給證人李泓
      振之犯情。證人李泓振在原審法院審理時，改證上情，並
      非可信；此部分證詞亦不足為有利被告之認定。
（５）證人李小明於原審法審理時，其間雖曾證稱綽號「火雞」
      之男子不是被告，伊沒有看過被告，也不認識被告等語。
      但其先經檢察官詰問時，既已先證稱：「（去年八月二十
      七日檢察官有提你作證，你那次有無講實話？）有」、「
      （見過被告幾次）一次」、「（你都如何叫他？）火雞」
      、「（你在九十七年四月間有無施用毒品？）有，海洛因
      」、「（跟誰買的？）火雞」等情（見原審卷宗第一二○
      、一二一頁）；最後經原審法院再為訊問時，證人李小明
      亦再證稱：「當時指認的照片是賣毒品給我的火雞」等語
      ；且本案證人李小明係使用0000000000號行動
      電話聯絡購買毒品，而持0000000000號行動電
      話與其聯繫毒品買賣綽號「火雞」之男子，其聲音經鑑定
      確與被告本人之聲音音質相同（見上開法務部調查局九十
      九年四月六日調科參字第０９９００１２８９５０號聲紋
      鑑定報告書）；審酌上開各情，益堪認定被告確有前開販
      賣第一級毒品海洛因給證人李小明之犯情。證人李小明在
      原審法院審理時，改證上情，並非可信；此部分證詞亦不
      足為有利被告之認定。又其在原審所證既有前後不一之情
      形；其在原審另又證稱：有一次伊沒有錢，是被告請伊等
      語，經核亦與其在檢察官偵訊時，明確證稱該二次交易均
      有當場交付一千元之情不合（見一一四○○號偵卷第九一
      頁）；且其既是前去要向被告購買毒品，謂會不攜帶現金
      ，此亦不符情理；審酌上開各情，本院認證人李小明在原
      審所證此情，亦非可信，併此敘明。
（６）證人張秋菊於原審法院審理時，雖先證稱：伊不認識被告
      ，也未見過被告，警員及檢察官都沒有拿照片給其指認等
      語。惟此部分證詞與其確有在指認犯罪嫌疑人紀錄表上簽
      名捺印之事實不符（見臺中縣警察局東勢分局中縣東警偵
      字第０９７００２１７０２號警卷第一二五頁），顯非可
      信。本案證人張秋菊係使用0000000000號行動
      電話聯絡購買毒品，而持0000000000號行動電
      話與其聯繫毒品買賣綽號「火雞」之男子，其聲音經鑑定
      確與被告本人之聲音音質相同（見上開法務部調查局九十
      九年四月六日調科參字第０９９００１２８９５０號聲紋
      鑑定報告書）；審酌上開各情，益堪認定被告確有前開販
      賣第二級毒品甲基安非他命給證人張秋菊之犯情。證人張
      秋菊在原審法院審理時，改證上情，並非可信；此部分證
      詞亦不足為有利被告之認定。
（四）又販賣海洛因及甲基安非他命係違法行為，非可公然為之
      ，亦無公定價格，容易分裝並增減份量，而每次買賣之價
      量，可能隨時依雙方關係深淺、資力、需求量及對行情之
      認知、來源是否充裕、查緝是否嚴緊、購買者被查獲時供
      述購買對象之可能風險之評估等，而異其標準，非可一概
      而論，從而販賣之利得，除被告就販賣之價量俱臻明確供
      述外，委難察得實情，然販賣之人從價差或量差中牟利之
      方式雖異，其意圖營利之販賣行為則無二致。本案被告所
      為各次販賣毒品海洛因及甲基安非他命犯行，雖因並未當
      場查獲販毒事實，且時隔久遠，而無從察知其販賣毒品確
      實數量，惟毒品危害防制條例所處罰之「販賣」毒品罪，
      所著重者為在主觀上有藉以牟利之惡性，及對毒品之擴散
      具有較有償或無償轉讓行為更嚴重之危害性，被告「營利
      」之意圖係從客觀之社會環境、情況及證人、物證等資料
      ，依據證據法則綜合研判認定；衡諸毒品海洛因、甲基安
      非他命均量微價高，且依一般社會通念以觀，販賣行為在
      通常情形下均係以牟利為其主要誘因及目的，從而，舉凡
      其有償交易，除足反證其確另基於某種非圖利本意之關係
      外，通常尚難因無法查悉其販入價額作為是否高價賣出之
      比較，諉無營利之意思，阻卻販賣犯行之追訴。本案被告
      確有上開販賣毒品之行為，已經調查屬實。其曾因犯竊盜
      、侵占、恐嚇、違反麻醉藥品管理條例、竊盜、藥事法、
      毒品危害防制條例等案件，經法院判處罪刑而入監服刑，
      甫於九十六年十一月三十日執行完畢而出監，此情亦有其
      前科紀錄表在卷可稽；衡情被告應無不知販賣第一、二級
      毒品刑罰至重之理。又本案被告雖推稱不認識本案上開證
      人等人，致未見其供述其與上開證人之交情；但依據本案
      證人劉黎潭等人之證詞，亦無法認定被告與本案上開證人
      等人有深厚之交情。被告長期在監服刑，甫於九十六年十
      一月三十日執行完畢而出監，亦難想像其會不圖買賣價差
      之利得，而平白費時費事轉讓毒品給證人劉黎潭等人。考
      量社會大眾均知買賣毒品係非法行為之客觀社會環境，依
      據上開積極證據及經驗法則綜合研判，被告確有營利之意
      圖甚明。
三、綜上理由，被告之上開販賣第一、二級毒品犯行，其犯罪事
    證已甚明確，被告之上開販賣第一、二級毒品犯行均堪認定
    ，應予依法論科。
、論罪及法律適用部分
一、按海洛因及甲基安非他命分別係毒品危害防制條例第二條第
    二項第一款及第二款所規定之第一級毒品及第二級毒品，不
    得非法持有、販賣。又本案被告行為後，毒品危害防制條例
    第四條已於九十八年五月二十日修正公布，並自公布後第三
    日即九十八年五月二十二日發生效力。修正前毒品危害防制
    條例第四條第一、二項原規定：「製造、運輸、販賣第一級
    毒品者，處死刑或無期徒刑；處無期徒刑者，得併科新臺幣
    一千萬元以下罰金」、「製造、運輸、販賣第二級毒品者，
    處無期徒刑或七年以上有期徒刑，得併科新臺幣七百萬元以
    下罰金」；修正後則分別規定為：「製造、運輸、販賣第一
    級毒品者，處死刑或無期徒刑；處無期徒刑者，得併科新臺
    幣二千萬元以下罰金」、「製造、運輸、販賣第二級毒品者
    ，處無期徒刑或七年以上有期徒刑，得併科新臺幣一千萬元
    以下罰金」。本案被告既無同經修正公布之毒品危害防制條
    例所規定應（或得）減輕或免除其刑之法定事由，則綜合比
    較上開新舊法結果，修正前之規定較有利於被告，依據刑法
    第二條第一項前段之規定，本案自應適用修正前毒品危害防
    制條例第四條第一、二項之規定處罰被告。是核被告所為，
    就其非法持有進而販賣第一級毒品海洛因部分，係係犯修正
    前毒品危害防制條例第四條第一項之販賣第一級毒品罪；就
    其非法持有進而販賣第二級毒品甲基安非他命部分，係犯同
    條例第四條第二項之販賣第二級毒品罪。至於被告為販賣第
    一、二級毒品而分別持有第一、二級毒品之低度行為，已分
    別被其販賣第一、二級毒品之高度行為所吸收，均不另論罪
    。
二、被告與真實姓名年籍不詳之成年女子就附表一編號七部分
    之犯行，有犯意聯絡及行為分擔，為共同正犯。又臺灣臺中
    地方法院檢察署檢察官九十七年度偵字第二三一八四、二三
    三○三號移送原審法院併案部分，與起訴被告於九十七年四
    月四日上午七時五十分許販賣第一級毒品海洛因給余志宗及
    於九十七年四月七日二十三時許販賣第二級毒品甲基安非他
    命予吳君實部分，分別係屬同一事實關係，本院自得併予審
    理，附此說明。
三、再按九十四年二月二日修正公佈，於九十五年七月一日施行
    之刑法，基於刑罰公平原則之考量，杜絕僥倖之犯罪心理，
    並避免易致鼓勵犯罪之誤解，已刪除第五十六條連續犯之規
    定。行為人反覆實行之犯罪行為茍係在刑法修正施行後者，
    因法律之修正已生阻斷連續犯之法律效果，除認應合於接續
    犯、繼續犯、集合犯等實質上一罪關係而以一罪論處外，基
    於一罪一罰之刑罰公平性，自應併合處罰。而刑法上所謂集
    合犯是指立法者所制定之犯罪構成要件中，本就預定有數個
    同種類之行為將反覆實行之犯罪而言，是將各自實現犯罪構
    成要件之多數行為，解釋為集合犯，而論以一罪；是以對於
    集合犯，必須從嚴解釋，以符合立法者之意向。所謂集合犯
    ，係指數犯罪構成要件中，本即預定有數個同種類之行為將
    反覆實行，雖其特質為行為含有反覆實行複數行為而評價為
    包括一罪，但並非其所有反覆實行之行為，皆一律認為包括
    一罪，仍須從行為人之主觀犯意，自始係基於概括性，行為
    之時、空上具有密切關係，且依社會通念，認屬包括之一罪
    為合理適當者，始足當之，否則仍應依實質競合予以併合處
    罰。犯罪是否包括一罪之集合犯，客觀上，應斟酌其法律規
    定文字之本來意涵、實現該犯罪目的之必要手段、社會生活
    經驗中該犯罪實行常態及社會通念等；主觀上，則視其是否
    出於行為人之一次決意，並秉持刑罰公平原則，加以判斷（
    最高法院九十六年度臺上字第一八五○號判決意旨參照）。
    本案被告意圖營利而販賣第一級毒品海洛因十六次、第二級
    毒品甲基安非他命四次之行為，為實現牟利之犯罪目的，依
    吾人之生活經驗，其犯罪之實行，固以反覆、繼續為常態，
    然其販賣之對象多達九人，實難認係出於被告之一次犯意決
    之，且本案透過買賣雙方各次聯絡在異時之販賣毒品行為，
    依社會通念，殊難認以評價為一罪為適當；再者，其多次販
    賣毒品，致該毒品氾濫，嚴重危害國人身心健康之犯罪結果
    ，評價為集合犯之包括一罪，難謂符合法律規範本質，更與
    刪除連續犯之修法意旨相違，自不得認僅成立集合犯之包括
    一罪。是被告所犯如犯罪事實欄所示十六次販賣第一級毒品
    海洛因及先後四次販賣第二級毒品甲基安非他命等犯行，均
    堪認定其犯意各別，行為互殊，應分論併罰。
四、再查被告前曾因竊盜、侵占、恐嚇、違反麻醉藥品管理條例
    、竊盜、藥事法、毒品危害防制條例等案件，經法院分別判
    處有期徒刑三月、四月、五月、一年、六月、八月、一年、
    五年二月、三月、二年、六月、九月確定，經接續執行、假
    釋、撤銷假釋，再經法院裁定減刑及與不得減刑部分定應執
    行之刑，應執行有期徒刑一年四月、九月、五年三月、二年
    一月、九月確定，於九十六年十一月三十日執行完畢，有被
    告之全國前案紀錄表在卷可稽。被告在受上開有期徒刑之執
    行完畢後，於五年以內故意再犯本案有期徒刑以上之罪，為
    累犯，除販賣第一級毒品罪之法定刑為死刑、無期徒刑部分
    ，及販賣第二級毒品罪之法定刑為無期徒刑部分，依法均不
    得加重外，其餘部分應依刑法第四十七條第一項之規定加重
    其刑。
五、又按販賣第一級毒品罪之法定刑為「死刑或無期徒刑；處無
    期徒刑者，得併科一千萬元以下罰金」，然同為販賣第一級
    毒品之人，其原因動機不一，犯罪情節未必盡同，或有大盤
    毒梟者，亦有中、小盤之分，甚或僅止於吸毒者友儕間為求
    互通有無之有償轉讓者亦有之，其販賣行為所造成危害社會
    之程度自屬有異，法律科處此類犯罪，所設之法定最低本刑
    卻同為「無期徒刑，得併科一千萬元以下罰金」，不可謂不
    重。於此情形，倘依其情狀處以相當之有期徒刑，即足以懲
    儆，並可達防衛社會之目的者，自非不可依客觀之犯行與主
    觀之惡性二者加以考量其情狀，是否有可憫恕之處，適用刑
    法第五十九條之規定酌量減輕其刑，期使個案裁判之量刑，
    能斟酌至當，符合比例原則。經查本案被告販賣海洛因予如
    犯罪事實一、(一)至(七)所示之人，每次販賣價格大部分均僅一
    千元，有二次各為二千元及五百元，販賣數量非鉅，揆諸販
    賣情節，因價格、數量尚微，與大量出售第一級毒品以賺取
    巨額利潤者，顯屬有別，是以被告之犯罪情節論，惡性尚非
    重大不赦，若以毒品危害防制條例第四條第一項所規定之法
    定本刑而科處販賣既遂部分最輕本刑無期徒刑，均實屬情輕
    法重，在客觀上尚足以引起一般之同情，即有堪資憫恕之處
    ，本院認依其情狀分別處以相當之有期徒刑，已足以懲儆，
    並可達防衛社會之目的，爰就其販賣第一級毒品部分，皆適
    用刑法第五十九之規定，分別酌量減輕其刑。上開各部分之
    刑，除依法不得加重部分外，有加重及減輕部分，皆依法先
    加後減之。
六、沒收部分：
（一）按毒品危害防制條例第十九條之規定屬相對沒收主義之立
      法，依該條規定宣告沒收者，以屬於被告所有之供犯罪所
      用或因犯罪所得之物為限（最高法院九十三年度臺上字第
      四六二號判決意旨參照）。查0000000000號Ｎ
      ＯＫＩＡ牌行動電話一支，係被告所有並供本案販賣毒品
      聯絡之用，業經證人張鳳滿等人供明在卷，並有通訊監察
      譯文、行動電話基本資料在卷可憑。再者，因行動電話之
      服務須以ＳＩＭ卡為介面，故行動電話業者於出租行動電
      話門號予消費者使用時，即同時附帶提供ＳＩＭ卡給消費
      者做為門號使用之介面，故於該公司接受消費者申辦門號
      並將該門號開通上線時，該公司即將ＳＩＭ卡所有權移轉
      予消費者，此經國內各電信業者覆函司法院在案，有司法
      院九十七年五月六日院臺廳刑一字第○九七○○○九七六
      ○號函示可稽。再查0000000000號ＮＯＫＩＡ
      牌行動電話一支（含ＳＩＭ卡一枚），係警方於九十七年
      四月十九日在臺中縣石岡鄉○○街七○號被告之同居人張
      鳳滿住所查獲，並經扣案，惟該0000000000號
      ＮＯＫＩＡ牌行動電話一支（含ＳＩＭ卡一枚），業經臺
      灣臺中地方法院檢察署檢察官於九十八年二月十六日處分
      發還張鳳滿等情，有扣押筆錄、扣押物品清單、扣押物品
      處分命令等影本在卷可稽（見臺中縣警察局東勢分局中縣
      東警偵字第０９７００２１７０２號警卷第五八至六○頁
      、原審法院卷第一八○、一八一頁）。從而，未扣於本案
      之上開0000000000號ＮＯＫＩＡ牌行動電話一
      支（含上開門號ＳＩＭ卡一枚），不能證明業已滅失，仍
      應依毒品危害防制條例第十九條第一項之規定宣告沒收。
      如全部或一部不能沒收時，並應追徵其價額或以其財產抵
      償之。
（二）再按毒品危害防制條例第十九條第一項規定，犯該條例第
      四條至第九條、第十二條、第十三條或第十四條第一項、
      第二項之罪者，其供犯罪所用或因犯罪所得之財物，均沒
      收之，係採義務沒收主義。且金錢為代替物，重在兌換價
      值，而不在原物，自難拘泥於沒收原物之理論，認沒收販
      賣毒品所得之金錢，以當場查獲扣押者為限，苟能證明其
      為販賣毒品所得之金錢，均應予以沒收（最高法院九十二
      年度臺上字第五二二七號判決參照）。是販賣毒品所得之
      金錢，無論已否扣案，應依法沒收。又毒品危害防制條例
      第十九條第一項固規定「犯第四條至第九條、第十二條、
      第十三條或第十四條第一項、第二項之罪者，其供犯罪所
      用或因犯罪所得之財物，均沒收之，如全部或一部不能沒
      收時，追徵其價額或以其財產抵償之」。但共同正犯之犯
      罪所得為新臺幣時，因係合併計算，且於全部或一部不能
      沒收時，以其財產抵償之，為避免執行時發生重複沒收、
      抵償之情形，故各共同正犯之間係採連帶沒收主義，於裁
      判時僅諭知連帶沒收，不得就全體共同正犯之總所得對各
      該共同正犯分別重複諭知沒收；此與罰金刑應分別諭知、
      分別執行者不同（參照最高法院九十五年度臺上字第九二
      五號、九十四年度臺上字第七四二一號判決）。因此被告
      販賣如附表一、二所示之人如該附表所示之毒品，而獲取
      如附表犯罪所得欄所載之財物，依渠等與交易對象之交易
      狀態，已經收取，雖未經扣案，惟係屬被告犯毒品危害防
      制條例第四條之罪所得之財物，自應依毒品危害防制條例
      第十九條第一項規定分別諭知沒收或連帶沒收（附表一編
      號七部分），如全部或一部不能沒收時，以其財產抵償
      之。至被告於附表一編號五所示之時、地，販賣海洛因
      予證人李泓振之交易價格雖為一千元，然因證人李泓振僅
      支付九百元，業經本院認定如前所述，參諸前開說明，被
      告就附表編號一編號五所示販賣海洛因予證人李泓振部
      分，應僅就犯罪所得九百元部分為沒收之宣告。
肆、被告在本院審理時，雖辯稱其在九十七年九月十六日之司法
    警察調查筆錄，有受警方之脅迫，而供述曾提供毒品給「阿
    宗」、「阿信」之情事。但經本院於審理期日勘驗上開司法
    警察調查筆錄，並未發現有此情形；且上開司法警察調查筆
    錄，亦未經本院採為對被告論罪科刑之證據，被告辯稱上情
    而否認犯罪，並非可採。又被告並未供出毒品來源，並無因
    為供出毒品來源而查獲上游毒犯或共犯而應減輕或免除其刑
    之問題；且被告否認有販賣毒品之情事，亦否認其毒品之來
    源為劉修銘或張賢坤，本院亦未認定被告之毒品來源是劉修
    銘或張賢坤；則被告在本院審理期日，又請求本院傳喚證人
    劉修銘或張賢坤，欲證明其毒品來源並非是劉修銘或張賢坤
    ，此即無必要。另證人張鳳滿在另案即臺灣臺中地方法院九
    十七年度訴字第二二九一號九十七年六月二十六日審理期日
    （經以電腦網路調取之筆錄檔案內容見本院卷宗第八七至一
    一○頁），雖然證稱：「（丙○○是不是以前有一個綽號叫
    做火雞？）那是很久，好幾十年前，過了十年了」、「（0
    000000000的電話是何人使用的？）張賢坤」、「
    （提示偵卷第二六頁，偵訊中你當時說000000000
    0他的綽號是火雞？提示並告以要旨）不是，我是說我要找
    丙○○的時候，他關機，我就會打0000000000找
    張賢坤，然後再問他丙○○」等語。但被告在前開案發時間
    確仍有「火雞」之綽號，且0000000000號行動電
    話亦確係被告持用，此部分業經本院依據前開證據認定如前
    所述。證人證人張鳳滿在另案即臺灣臺中地方法院九十七年
    度訴字第二二九一號九十七年六月二十六日審理期日所為之
    上開證詞，與本案卷內證據不合，自不足採為有利被告之認
    定。以上部分，均併予敘明。
伍、本案原審判決以被告上開販賣第一、二級毒品之犯罪事證已
    甚明確而堪認定，乃對被告論罪科刑，固屬有見。惟原判決
    既認被告持供販賣第一、二級毒品犯罪使用且未扣案之上開
    0000000000號ＮＯＫＩＡ牌行動電話一支（含上
    開門號ＳＩＭ卡一枚），不能證明業已滅失，仍應依毒品危
    害防制條例第十九條第一項之規定宣告沒收，卻於被告所犯
    販賣第一、二級毒品各罪之主文及所定應執行刑，均漏未為
    如全部或一部不能沒收時，應追徵其價額或以其財產抵償之
    諭知，此部分於法即有未合。是本案被告上訴否認犯罪，其
    上訴雖無理由，但原判決既有上開可議之處，即屬無可維持
    ，應由本院將原判決予以撤銷改判。爰審酌被告之素行、其
    明知海洛因、甲基安非他命為第一、二級毒品，使用容易成
    癮，濫行施用，非但對施用者身心造成傷害，且多有施用致
    死之案例，而因其成癮性，常使施用者經濟地位發生實質改
    變而處於劣勢，容易造成家庭破裂戕害國力，為國家嚴格查
    禁之違禁物，仍不顧其販賣對象可能面臨之困境，加以販賣
    ，其販賣行為助長毒品流通，致生危害於社會非輕，且未能
    坦認犯行，猶飾詞以對，未見悔意，然被告實際販賣毒品之
    時間非長，販售數量尚非鉅大，獲取之利益亦非鉅額等一切
    情狀，分別量處如附表一、二所示之刑，並定其應執行之刑
    如主文第二項所示。至檢察官對被告之具體求刑，尚屬過重
    ，併此說明。另檢察官雖以被告先前並無固定工作，認應宣
    告刑前強制工作，惟按刑法第九十條第一項規定：有犯罪之
    習慣或因遊蕩或懶惰成習而犯罪者，於刑之執行前，令入勞
    動場所，強制工作。查被告先前固有多項前科紀錄，惟各罪
    之犯罪時間有一定之間隔，有被告之全國前案紀錄表可稽，
    故難認被告有犯罪之習慣，另亦無積極證據證明被告係因遊
    蕩或懶惰成習而犯罪，故本院認被告無宣告刑前強制工作之
    必要，亦附此說明。
陸、據上論斷，應依刑事訴訟法第三百六十九條第一項前段、第
    三百六十四條、第二百九十九條第一項前段、修正前毒品危
    害防制條例第四條第一項、第二項、毒品危害防制條例第十
    九條第一項，刑法第二條第一項前段、第十一條、第二十八
    條、第四十七條第一項、第五十一條第五款、第五十九條，
    判決如主文。
本案經檢察官甲○○到庭執行職務。
中    華    民    國    99    年    5     月    26    日
            刑事第三庭    審判長法  官  王  增  瑜
                                法  官  梁  堯  銘
                                法  官  廖  柏  基
以上正本證明與原本無異。
如不服本判決應於收受送達後十日內向本院提出上訴書狀，其未
敘述上訴之理由者，並得於提起上訴後十日內向本院補提理由書（
均須按他造當事人之人數附繕本）「切勿逕送上級法院」。
                                書記官  曾  煜  智
中    華    民    國    99    年    5     月    26    日
附表一：販賣第一級毒品海洛因部分：
┌──┬────┬─────┬────┬────┬────────┬─────┬────────────┬────┐
│編號│販賣對象│販賣時間  │販賣地點│犯罪所得│販賣過程        │所犯法條  │所犯罪名及量處之刑      │備註    │
│    │        │          │        │(新臺幣)│                │          │                        │        │
├──┼────┼─────┼────┼────┼────────┼─────┼────────────┼────┤
│一  │劉黎潭  │97.04.03│臺中縣石│1千元   │由劉黎潭以其使用│毒品危害防│丙○○販賣第一級毒品，累│        │
│    │（黎昕潭│  18時10分│岡鄉梅子│        │之0000000000號行│制條例第四│犯，處有期徒刑拾伍年貳月│        │
│    │）      │  許      │村豐勢路│        │動電話撥打被告使│條第一項之│；未扣案之0000000000號NO│        │
│    │        │          │之梅子天│        │用之0000000000號│販賣第一級│KIA牌行動電話壹支（含上 │        │
│    │        │          │橋下    │        │行動電話聯繫，約│毒品罪    │開門號SIM卡一枚）沒收， │        │
│    │        │          │        │        │定購買地點及數量│          │如全部或一部不能沒收時，│        │
│    │        │          │        │        │後，由被告親自持│          │應追徵其價額或以其財產抵│        │
│    │        │          │        │        │約定數量之第一級│          │償之；販賣第一級毒品海洛│        │
│    │        │          │        │        │毒品海洛因至左列│          │因所得新臺幣壹仟元沒收，│        │
│    │        │          │        │        │地點，並以一手交│          │如全部或一部不能沒收時，│        │
│    │        │          │        │        │錢一手交貨方式販│          │以其財產抵償之。        │        │
│    │        │          │        │        │賣予劉黎潭      │          │                        │        │
│    │        ├─────┼────┼────┼────────┼─────┼────────────┼────┤
│    │        │97.04.04│臺中縣東│2千元   │同上            │毒品危害防│丙○○販賣第一級毒品，累│        │
│    │        │19時55分許│勢鎮往苗│        │                │制條例第四│犯，處有期徒刑拾伍年貳月│        │
│    │        │          │栗縣卓蘭│        │                │條第一項之│；未扣案之0000000000號NO│        │
│    │        │          │鎮方向之│        │                │販賣第一級│KIA牌行動電話壹支（含上 │        │
│    │        │          │石城路邊│        │                │毒品罪    │開門號SIM卡一枚）沒收， │        │
│    │        │          │        │        │                │          │如全部或一部不能沒收時，│        │
│    │        │          │        │        │                │          │應追徵其價額或以其財產抵│        │
│    │        │          │        │        │                │          │償之；販賣第一級毒品海洛│        │
│    │        │          │        │        │                │          │因所得新臺幣貳仟元沒收，│        │
│    │        │          │        │        │                │          │如全部或一部不能沒收時，│        │
│    │        │          │        │        │                │          │以其財產抵償之。        │        │
│    │        ├─────┼────┼────┼────────┼─────┼────────────┼────┤
│    │        │97.04.07│同上    │1千元   │同上            │毒品危害防│丙○○販賣第一級毒品，累│        │
│    │        │  12時27分│        │        │                │制條例第四│犯，處有期徒刑拾伍年貳月│        │
│    │        │  許      │        │        │                │條第一項之│；未扣案之0000000000號NO│        │
│    │        │          │        │        │                │販賣第一級│KIA牌行動電話壹支（含上 │        │
│    │        │          │        │        │                │毒品罪    │開門號SIM卡一枚）沒收， │        │
│    │        │          │        │        │                │          │如全部或一部不能沒收時，│        │
│    │        │          │        │        │                │          │應追徵其價額或以其財產抵│        │
│    │        │          │        │        │                │          │償之；販賣第一級毒品海洛│        │
│    │        │          │        │        │                │          │因所得新臺幣壹仟元沒收，│        │
│    │        │          │        │        │                │          │如全部或一部不能沒收時，│        │
│    │        │          │        │        │                │          │以其財產抵償之。        │        │
│    │        ├─────┼────┼────┼────────┼─────┼────────────┼────┤
│    │        │97.04.07│臺中縣石│1千元   │同上            │毒品危害防│丙○○販賣第一級毒品，累│        │
│    │        │  21時33分│岡鄉豐勢│        │                │制條例第四│犯，處有期徒刑拾伍年貳月│        │
│    │        │  許      │路之土牛│        │                │條第一項之│；未扣案之0000000000號NO│        │
│    │        │          │國小旁  │        │                │販賣第一級│KIA牌行動電話壹支（含上 │        │
│    │        │          │        │        │                │毒品罪    │開門號SIM卡一枚）沒收， │        │
│    │        │          │        │        │                │          │如全部或一部不能沒收時，│        │
│    │        │          │        │        │                │          │應追徵其價額或以其財產抵│        │
│    │        │          │        │        │                │          │償之；販賣第一級毒品海洛│        │
│    │        │          │        │        │                │          │因所得新臺幣壹仟元沒收，│        │
│    │        │          │        │        │                │          │如全部或一部不能沒收時，│        │
│    │        │          │        │        │                │          │以其財產抵償之。        │        │
├──┼────┼─────┼────┼────┼────────┼─────┼────────────┼────┤
│二  │鄧文瑞  │97.04.04│臺中縣東│1千元   │由鄧文瑞以其使用│毒品危害防│丙○○販賣第一級毒品，累│        │
│    │        │  22時30分│勢鎮東崎│        │之0000000000號行│制條例第四│犯，處有期徒刑拾伍年貳月│        │
│    │        │  許      │路（地名│        │動電話撥打被告使│條第一項之│；未扣案之0000000000號NO│        │
│    │        │          │中嵙）之│        │用之0000000000號│販賣第一級│KIA牌行動電話壹支（含上 │        │
│    │        │          │全家便利│        │行動電話聯繫，約│毒品罪    │開門號SIM卡一枚）沒收， │        │
│    │        │          │商店前  │        │定購買地點及數量│          │如全部或一部不能沒收時，│        │
│    │        │          │        │        │後，由被告親自持│          │應追徵其價額或以其財產抵│        │
│    │        │          │        │        │約定數量之第一級│          │償之；販賣第一級毒品海洛│        │
│    │        │          │        │        │毒品海洛因至左列│          │因所得新臺幣壹仟元沒收，│        │
│    │        │          │        │        │地點，並以一手交│          │如全部或一部不能沒收時，│        │
│    │        │          │        │        │錢一手交貨方式販│          │以其財產抵償之。        │        │
│    │        │          │        │        │賣予鄧文瑞      │          │                        │        │
│    │        ├─────┼────┼────┼────────┼─────┼────────────┼────┤
│    │        │97.04.05│臺中縣東│1千元   │同上            │毒品危害防│丙○○販賣第一級毒品，累│        │
│    │        │  11時10分│勢鎮豐勢│        │                │制條例第四│犯，處有期徒刑拾伍年貳月│        │
│    │        │  許      │路之麥當│        │                │條第一項之│；未扣案之0000000000號NO│        │
│    │        │          │勞速食店│        │                │販賣第一級│KIA牌行動電話壹支（含上 │        │
│    │        │          │前      │        │                │毒品罪    │開門號SIM卡一枚）沒收， │        │
│    │        │          │        │        │                │          │如全部或一部不能沒收時，│        │
│    │        │          │        │        │                │          │應追徵其價額或以其財產抵│        │
│    │        │          │        │        │                │          │償之；販賣第一級毒品海洛│        │
│    │        │          │        │        │                │          │因所得新臺幣壹仟元沒收，│        │
│    │        │          │        │        │                │          │如全部或一部不能沒收時，│        │
│    │        │          │        │        │                │          │以其財產抵償之。        │        │
├──┼────┼─────┼────┼────┼────────┼─────┼────────────┼────┤
│三  │楊鎮鴻  │97.04.04│臺中縣東│1千元   │由楊鎮鴻以其家中│毒品危害防│丙○○販賣第一級毒品，累│        │
│    │        │  19時42分│勢鎮東環│        │之0000000000號行│制條例第四│犯，處有期徒刑拾伍年貳月│        │
│    │        │  許      │街 212  │        │動電話撥打被告使│條第一項之│；未扣案之0000000000號NO│        │
│    │        │          │巷口    │        │用之0000000000號│販賣第一級│KIA牌行動電話壹支（含上 │        │
│    │        │          │        │        │行動電話聯繫，約│毒品罪    │開門號SIM卡一枚）沒收， │        │
│    │        │          │        │        │定購買地點及數量│          │如全部或一部不能沒收時，│        │
│    │        │          │        │        │後，由被告親自持│          │應追徵其價額或以其財產抵│        │
│    │        │          │        │        │約定數量之第一級│          │償之；販賣第一級毒品海洛│        │
│    │        │          │        │        │毒品海洛因至左列│          │因所得新臺幣壹仟元沒收，│        │
│    │        │          │        │        │地點，並以一手交│          │如全部或一部不能沒收時，│        │
│    │        │          │        │        │錢一手交貨方式販│          │以其財產抵償之。        │        │
│    │        │          │        │        │賣予楊鎮鴻      │          │                        │        │
│    │        ├─────┼────┼────┼────────┼─────┼────────────┼────┤
│    │        │97.04.05│臺中縣東│1千元   │由楊鎮鴻以其友人│毒品危害防│丙○○販賣第一級毒品，累│        │
│    │        │  17時許  │勢鎮東環│        │柯文青使用之0932│制條例第四│犯，處有期徒刑拾伍年貳月│        │
│    │        │          │街 212  │        │946895號行動電話│條第一項之│；未扣案之0000000000號NO│        │
│    │        │          │巷口之綠│        │撥打被告使用之09│販賣第一級│KIA牌行動電話壹支（含上 │        │
│    │        │          │色走廊附│        │00000000號行動電│毒品罪    │開門號SIM卡一枚）沒收， │        │
│    │        │          │近拱形橋│        │話聯繫，約定購買│          │如全部或一部不能沒收時，│        │
│    │        │          │下      │        │地點及數量後，由│          │應追徵其價額或以其財產抵│        │
│    │        │          │        │        │被告親自持約定數│          │償之；販賣第一級毒品海洛│        │
│    │        │          │        │        │量之第一級毒品海│          │因所得新臺幣壹仟元沒收，│        │
│    │        │          │        │        │洛因至左列地點，│          │如全部或一部不能沒收時，│        │
│    │        │          │        │        │並以一手交錢一手│          │以其財產抵償之。        │        │
│    │        │          │        │        │交貨方式販賣予楊│          │                        │        │
│    │        │          │        │        │鎮鴻            │          │                        │        │
│    │        ├─────┼────┼────┼────────┼─────┼────────────┼────┤
│    │        │97.04.07│臺中縣東│1千元   │由楊鎮鴻以其家中│毒品危害防│丙○○販賣第一級毒品，累│        │
│    │        │  22時15分│勢鎮東環│        │之0000000000號行│制條例第四│犯，處有期徒刑拾伍年貳月│        │
│    │        │  許      │街 212  │        │動電話撥打被告使│條第一項之│；未扣案之0000000000號NO│        │
│    │        │          │巷口    │        │用之0000000000號│販賣第一級│KIA牌行動電話壹支（含上 │        │
│    │        │          │        │        │行動電話聯繫，約│毒品罪    │開門號SIM卡一枚）沒收， │        │
│    │        │          │        │        │定購買地點及數量│          │如全部或一部不能沒收時，│        │
│    │        │          │        │        │後，由被告親自持│          │應追徵其價額或以其財產抵│        │
│    │        │          │        │        │約定數量之第一級│          │償之；販賣第一級毒品海洛│        │
│    │        │          │        │        │毒品海洛因至左列│          │因所得新臺幣壹仟元沒收，│        │
│    │        │          │        │        │地點，並以一手交│          │如全部或一部不能沒收時，│        │
│    │        │          │        │        │手交貨方式販賣予│          │以其財產抵償之。        │        │
│    │        │          │        │        │楊鎮鴻          │          │                        │        │
├──┼────┼─────┼────┼────┼────────┼─────┼────────────┼────┤
│四  │余志宗  │97.04.04│臺中縣石│5百元   │由余志宗以其使用│毒品危害防│丙○○販賣第一級毒品，累│97年度偵│
│    │        │  7時50分 │岡鄉農會│        │之0000000000號行│制條例第四│犯，處有期徒刑拾伍年貳月│字第2318│
│    │        │  許      │旁      │        │動電話撥打被告使│條第一項之│；未扣案之0000000000號NO│4 號移送│
│    │        │          │        │        │用之0000000000號│販賣第一級│KIA牌行動電話壹支（含上 │併辦（與│
│    │        │          │        │        │行動電話聯繫，約│毒品罪    │開門號SIM卡一枚）沒收， │起訴書記│
│    │        │          │        │        │定購買地點及數量│          │如全部或一部不能沒收時，│載犯罪事│
│    │        │          │        │        │後，由被告親自持│          │應追徵其價額或以其財產抵│實相同，│
│    │        │          │        │        │約定數量之第一級│          │償之；販賣第一級毒品海洛│但犯罪所│
│    │        │          │        │        │毒品海洛因至左列│          │因所得新臺幣伍佰元沒收，│得併辦意│
│    │        │          │        │        │地點，並以一手交│          │如全部或一部不能沒收時，│旨誤載為│
│    │        │          │        │        │錢一手交貨方式販│          │以其財產抵償之。        │一千元）│
│    │        │          │        │        │賣予余志宗      │          │                        │        │
│    │        ├─────┼────┼────┼────────┼─────┼────────────┼────┤
│    │        │97.04.05│同上    │1千元   │同上            │毒品危害防│丙○○販賣第一級毒品，累│97年度偵│
│    │        │  11時許  │        │        │                │制條例第四│犯，處有期徒刑拾伍年貳月│字第2318│
│    │        │          │        │        │                │條第一項之│；未扣案之0000000000號NO│4 號追加│
│    │        │          │        │        │                │販賣第一級│KIA牌行動電話壹支（含上 │起訴    │
│    │        │          │        │        │                │毒品罪    │開門號SIM卡一枚）沒收， │        │
│    │        │          │        │        │                │          │如全部或一部不能沒收時，│        │
│    │        │          │        │        │                │          │應追徵其價額或以其財產抵│        │
│    │        │          │        │        │                │          │償之；販賣第一級毒品海洛│        │
│    │        │          │        │        │                │          │因所得新臺幣壹仟元沒收，│        │
│    │        │          │        │        │                │          │如全部或一部不能沒收時，│        │
│    │        │          │        │        │                │          │以其財產抵償之。        │        │
│    │        ├─────┼────┼────┼────────┼─────┼────────────┼────┤
│    │        │97.04.07│同上    │1千元   │同上            │毒品危害防│丙○○販賣第一級毒品，累│        │
│    │        │  9時30分 │        │        │                │制條例第四│犯，處有期徒刑拾伍年貳月│        │
│    │        │  許      │        │        │                │條第一項之│；未扣案之0000000000號NO│        │
│    │        │          │        │        │                │販賣第一級│KIA牌行動電話壹支（含上 │        │
│    │        │          │        │        │                │毒品罪    │開門號SIM卡一枚）沒收， │        │
│    │        │          │        │        │                │          │如全部或一部不能沒收時，│        │
│    │        │          │        │        │                │          │應追徵其價額或以其財產抵│        │
│    │        │          │        │        │                │          │償之；販賣第一級毒品海洛│        │
│    │        │          │        │        │                │          │因所得新臺幣壹仟元沒收，│        │
│    │        │          │        │        │                │          │如全部或一部不能沒收時，│        │
│    │        │          │        │        │                │          │以其財產抵償之。        │        │
├──┼────┼─────┼────┼────┼────────┼─────┼────────────┼────┤
│五  │李泓振  │97.04.04│臺中縣石│9百元   │由李泓振以其使用│毒品危害防│丙○○販賣第一級毒品，累│        │
│    │        │  9時1分許│岡鄉豐勢│        │之0000000000號行│制條例第四│犯，處有期徒刑拾伍年貳月│        │
│    │        │          │路之土牛│        │動電話撥打被告使│條第一項之│；未扣案之0000000000號NO│        │
│    │        │          │國小前天│        │用之0000000000號│販賣第一級│KIA牌行動電話壹支（含上 │        │
│    │        │          │橋下    │        │行動電話聯繫，約│毒品罪    │開門號SIM卡一枚）沒收， │        │
│    │        │          │        │        │定購買地點及1千 │          │如全部或一部不能沒收時，│        │
│    │        │          │        │        │元數量後，由被告│          │應追徵其價額或以其財產抵│        │
│    │        │          │        │        │親自持約定數量之│          │償之；販賣第一級毒品海洛│        │
│    │        │          │        │        │第一級毒品海洛因│          │因所得新臺幣玖佰元沒收，│        │
│    │        │          │        │        │至左列地點販賣予│          │如全部或一部不能沒收時，│        │
│    │        │          │        │        │李泓振，李泓振當│          │以其財產抵償之。        │        │
│    │        │          │        │        │場給付9百元現金 │          │                        │        │
│    │        │          │        │        │予被告，並積欠被│          │                        │        │
│    │        │          │        │        │告1百元         │          │                        │        │
├──┼────┼─────┼────┼────┼────────┼─────┼────────────┼────┤
│六  │柯文青  │97.04.06│臺中縣石│1千元   │由柯文青以其使用│毒品危害防│丙○○販賣第一級毒品，累│        │
│    │        │  17時22分│岡鄉農會│        │之0000000000號行│制條例第四│犯，處有期徒刑拾伍年貳月│        │
│    │        │  許      │旁      │        │動電話撥打被告使│條第一項之│；未扣案之0000000000號NO│        │
│    │        │          │        │        │用之0000000000號│販賣第一級│KIA牌行動電話壹支（含上 │        │
│    │        │          │        │        │行動電話聯繫，約│毒品罪    │開門號SIM卡一枚）沒收， │        │
│    │        │          │        │        │定購買地點及數量│          │如全部或一部不能沒收時，│        │
│    │        │          │        │        │後，由被告親自持│          │應追徵其價額或以其財產抵│        │
│    │        │          │        │        │約定數量之第一級│          │償之；販賣第一級毒品海洛│        │
│    │        │          │        │        │毒品海洛因至左列│          │因所得新臺幣壹仟元沒收，│        │
│    │        │          │        │        │地點，並以一手交│          │如全部或一部不能沒收時，│        │
│    │        │          │        │        │錢一手交貨方式販│          │以其財產抵償之。        │        │
│    │        │          │        │        │賣予柯文青      │          │                        │        │
├──┼────┼─────┼────┼────┼────────┼─────┼────────────┼────┤
│七  │李小明  │97.04.06│臺中縣東│1千元   │由李小明以其使用│毒品危害防│丙○○販賣第一級毒品，累│        │
│    │        │  18時50分│勢鎮明正│        │之0000000000號行│制條例第四│犯，處有期徒刑拾伍年貳月│        │
│    │        │  許      │里之蘭勢│        │動電話撥打被告使│條第一項之│；未扣案之0000000000號NO│        │
│    │        │          │大橋前雜│        │用之0000000000號│販賣第一級│KIA牌行動電話壹支（含上 │        │
│    │        │          │貨店旁  │        │行動電話聯繫，約│毒品罪    │開門號SIM卡一枚）沒收， │        │
│    │        │          │        │        │定購買地點及數量│          │如全部或一部不能沒收時，│        │
│    │        │          │        │        │後，由被告親自持│          │應追徵其價額或以其財產抵│        │
│    │        │          │        │        │約定數量之第一級│          │償之；販賣第一級毒品海洛│        │
│    │        │          │        │        │毒品海洛因至左列│          │因所得新臺幣壹仟元沒收，│        │
│    │        │          │        │        │地點，並以一手交│          │如全部或一部不能沒收時，│        │
│    │        │          │        │        │錢一手交貨方式販│          │以其財產抵償之。        │        │
│    │        │          │        │        │賣予李小明      │          │                        │        │
│    │        ├─────┼────┼────┼────────┼─────┼────────────┼────┤
│    │        │97.04.07│同上    │1千元   │由李小明以其使用│毒品危害防│丙○○共同販賣第一級毒品│        │
│    │        │  12時39分│        │        │之0000000000號行│制條例第四│，累犯，處有期徒刑拾伍年│        │
│    │        │  許      │        │        │動電話撥打被告使│條第一項之│貳月；未扣案之0000000000│        │
│    │        │          │        │        │用之0000000000號│販賣第一級│號NOKIA牌行動電話壹支（ │        │
│    │        │          │        │        │行動電話聯繫，約│毒品罪    │含上開門號SIM卡一枚）沒 │        │
│    │        │          │        │        │定購買地點及數量│          │收，如全部或一部不能沒收│        │
│    │        │          │        │        │後，由被告指示一│          │時，應追徵其價額或以其財│        │
│    │        │          │        │        │真實姓名年籍不詳│          │產抵償之；販賣第一級毒品│        │
│    │        │          │        │        │之成年女子持約定│          │海洛因所得新臺幣壹仟元與│        │
│    │        │          │        │        │數量之第一級毒品│          │不詳姓名成年女子連帶沒收│        │
│    │        │          │        │        │海洛因至左列地點│          │，如全部或一部不能沒收時│        │
│    │        │          │        │        │交付予李小明，李│          │，以其財產抵償之。      │        │
│    │        │          │        │        │小明並當場交付購│          │                        │        │
│    │        │          │        │        │買金額予該不詳姓│          │                        │        │
│    │        │          │        │        │名之成年女子    │          │                        │        │
├──┴────┴─────┴────┴────┴────────┴─────┴────────────┴────┤
│合計共16次販賣第一級毒品行為，犯罪所得合計新臺幣1萬6千4百元                                                     │
└────────────────────────────────────────────────────────┘
附表二：販賣第二級毒品甲基安非他命部分：
┌──┬────┬─────┬────┬────┬────────┬─────┬────────────┬────┐
│編號│販賣對象│販賣時間  │販賣地點│犯罪所得│販賣過程        │所犯法條  │所犯罪名及量處之刑      │備註    │
│    │        │          │        │(新臺幣)│                │          │                        │        │
├──┼────┼─────┼────┼────┼────────┼─────┼────────────┼────┤
│一  │張秋菊  │97.03.27│臺中縣東│4千元   │由張秋菊以其使用│毒品危害防│丙○○販賣第二級毒品，累│        │
│    │        │  10時30分│勢鎮明正│        │之0000000000號行│制條例第四│犯，處有期徒刑柒年貳月；│        │
│    │        │  許      │里大安溪│        │動電話撥打被告使│條第二項之│未扣案之0000000000號NOKI│        │
│    │        │          │旁工寮  │        │用之0000000000號│販賣第二級│A牌行動電話壹支（含上開 │        │
│    │        │          │        │        │行動電話聯繫，約│毒品罪    │門號SIM卡一枚）沒收，如 │        │
│    │        │          │        │        │定購買地點及數量│          │全部或一部不能沒收時，應│        │
│    │        │          │        │        │後，由被告親自持│          │追徵其價額或以其財產抵償│        │
│    │        │          │        │        │約定數量之第二級│          │之；販賣第二級毒品甲基安│        │
│    │        │          │        │        │毒品甲基安非他命│          │非他命所得新臺幣肆仟元沒│        │
│    │        │          │        │        │至左列地點，並以│          │收，如全部或一部不能沒收│        │
│    │        │          │        │        │一手交錢一手交貨│          │時，以其財產抵償之。    │        │
│    │        │          │        │        │方式販賣予張秋菊│          │                        │        │
│    │        ├─────┼────┼────┼────────┼─────┼────────────┼────┤
│    │        │97.03.29│同上    │4千元   │同上            │毒品危害防│丙○○販賣第二級毒品，累│        │
│    │        │  18時30分│        │        │                │制條例第四│犯，處有期徒刑柒年貳月；│        │
│    │        │  至19時間│        │        │                │條第二項之│未扣案之0000000000號NOKI│        │
│    │        │  許      │        │        │                │販賣第二級│A牌行動電話壹支（含上開 │        │
│    │        │          │        │        │                │毒品罪    │門號SIM卡一枚）沒收，如 │        │
│    │        │          │        │        │                │          │全部或一部不能沒收時，應│        │
│    │        │          │        │        │                │          │追徵其價額或以其財產抵償│        │
│    │        │          │        │        │                │          │之；販賣第二級毒品甲基安│        │
│    │        │          │        │        │                │          │非他命所得新臺幣肆仟元沒│        │
│    │        │          │        │        │                │          │收，如全部或一部不能沒收│        │
│    │        │          │        │        │                │          │時，以其財產抵償之。    │        │
│    │        ├─────┼────┼────┼────────┼─────┼────────────┼────┤
│    │        │97.04.01│同上    │4千元   │同上            │毒品危害防│丙○○販賣第二級毒品，累│        │
│    │        │  13時許  │        │        │                │制條例第四│犯，處有期徒刑柒年貳月；│        │
│    │        │          │        │        │                │條第二項之│未扣案之0000000000號NOKI│        │
│    │        │          │        │        │                │販賣第二級│A 牌行動電話壹支（含上開│        │
│    │        │          │        │        │                │毒品罪    │門號SIM卡一枚）沒收，如 │        │
│    │        │          │        │        │                │          │全部或一部不能沒收時，應│        │
│    │        │          │        │        │                │          │追徵其價額或以其財產抵償│        │
│    │        │          │        │        │                │          │之；販賣第二級毒品甲基安│        │
│    │        │          │        │        │                │          │非他命所得新臺幣肆仟元沒│        │
│    │        │          │        │        │                │          │收，如全部或一部不能沒收│        │
│    │        │          │        │        │                │          │時，以其財產抵償之。    │        │
├──┼────┼─────┼────┼────┼────────┼─────┼────────────┼────┤
│二  │吳君實  │97.04.07│臺中縣東│1千元   │由吳君實以其使用│毒品危害防│丙○○販賣第二級毒品，累│97年度偵│
│    │        │  23時許  │勢鎮東崎│        │之0000000000號行│制條例第四│犯，處有期徒刑柒年貳月；│字第2330│
│    │        │          │路之東勢│        │動電話撥打被告使│條第二項之│未扣案之0000000000號NOKI│3號併辦 │
│    │        │          │高工附近│        │用之0000000000號│販賣第二級│A牌行動電話壹支（含上開 │（與起訴│
│    │        │          │之全家便│        │行動電話聯繫，約│毒品罪    │門號SIM卡一枚）沒收，如 │書記載犯│
│    │        │          │利商店旁│        │定購買地點及數量│          │全部或一部不能沒收時，應│罪事實相│
│    │        │          │        │        │後，由被告親自持│          │追徵其價額或以其財產抵償│同）    │
│    │        │          │        │        │約定數量之第二級│          │之；販賣第二級毒品甲基安│        │
│    │        │          │        │        │毒品甲基安非他命│          │非他命所得新臺幣壹仟元沒│        │
│    │        │          │        │        │至左列地點，並以│          │收，如全部或一部不能沒收│        │
│    │        │          │        │        │一手交錢一手交貨│          │時，以其財產抵償之。    │        │
│    │        │          │        │        │方式販賣予吳君實│          │                        │        │
├──┴────┴─────┴────┴────┴────────┴─────┴────────────┴────┤
│合計共4次販賣第二級毒品行為，犯罪所得共新臺幣1萬3千元                                                           │
└────────────────────────────────────────────────────────┘
附錄本案論罪科刑法條
修正前毒品危害防制條例第四條第一、二項
製造、運輸、販賣第一級毒品者，處死刑或無期徒刑；處無期徒
刑者，得併科新臺幣一千萬元以下罰金。
製造、運輸、販賣第二級毒品者，處無期徒刑或7年以上有期徒
刑，得併科新臺幣七百萬元以下罰金。

司法院資訊處製作；財團法人民間司法改革基金會備份。
